最高法院刑事判決　　　　　　　　　　　　　　　八十七年度台上字第三四五九號
　　上　訴　人　甲○○
右上訴人因殺人未遂案件，不服台灣高等法院中華民國八十七年六月二十四日第二審
判決（八十七年度上訴字第二六四號，起訴案號：台灣士林地方法院檢察署八十六年
度偵字第一○○○號），提起上訴，本院判決如左：
    主  文
原判決撤銷，發回台灣高等法院。
    理  由
本件原判決認定上訴人甲○○前曾因違反麻醉藥品管理條例案件，經台灣新竹地方法
院判處有期徒刑六月，於民國八十二年一月十八日易科罰金執行完畢，仍不知警愓，
非法持有具有殺傷力之仿德製掌心雷手槍乙支及供該手槍使用具有殺傷力之子彈乙顆
，於八十五年三月三十一日凌晨二時許，在台北市○○路○段四○一巷三六號紅娘Ｋ
ＴＶ酒店三○二室內，與友人林聖賢（另因違反槍砲彈藥刀械管制條例經第一審法院
通緝中）及王介煇等人飲酒作樂，嗣因故發生爭執，上訴人即基於殺人之犯意，持該
槍向王介煇射擊乙發（顆）子彈，致王介煇左大腿受槍傷，送醫急救始免罹難。上訴
人即將手槍交由林聖賢保管，林聖賢乃藏放於台北市○○○路十二巷九－一號五樓住
處內（林某非法寄藏槍械部分業經判刑在案），於八十五年五月十日下午三時三十分
許為警查獲，並扣得該手槍一支等情。因而撤銷第一審諭知上訴人無罪之判決，改判
論處上訴人殺人未遂（累犯）罪刑，固非無見。然查：(一)、殺人未遂與傷害或使人受
重傷之區別，以行為人之犯意為斷。苟行為人於下手之時，並無殺人之意思，僅有傷
害或使人受重傷之故意，縱令被害人受傷非常嚴重，除另犯其他罪名外，尚難遽科以
殺人未遂之刑責。原判決認定上訴人於八十五年三月三十一日凌晨二時許，持仿德製
掌心雷手槍一支，在台北市○○路○段四○一巷三十六號紅娘ＫＴＶ酒店三○二室內
，朝被害人王介煇射擊子彈一顆後離去，致王介煇左大腿受傷，幸經人送醫急救，始
免罹難云云。卷附慶生醫院函雖亦略稱：王介煇（誤書為「輝」字）左大腿貫通傷，
前來急診時，無法行走，出血不止，血壓降低100/70毫米汞柱，有導致生命危險之虞
等語（見第一審卷第三十一頁）。依上訴人當時持手槍是否朝王介煇致命要害部位射
擊﹖王某為何僅左大腿部受傷﹖原審疏未查明，遽予判決，已有未合；縱原判決認定
上訴人於下手時係基於殺人之犯意，惟未依刑事訴訟法第三百十條第一款規定，說明
其所憑之證據及其認定之理由，於法亦屬有違。(二)、證據之取捨，法院雖有自由判斷
之權，但其判斷仍不得違背經驗法則及論理法則。王介煇在警局稱：伊係被一名年約
二十歲、身高約一七八公分、年籍不詳之男子，持手槍開槍射中。另案被告林聖賢供
稱：當晚係綽號「小志」者與王介煇發生口角，「小志」突從口袋中取出手槍，向王
介煇開了二槍等語（見偵字第七八二五號卷第八頁反面、第十三頁反面）。惟上訴人
矢口否認有持槍射擊王某，並辯稱：伊綽號「小朱」，並非「小志」云云（見同卷第
七頁反面）。另案被告林聖賢雖稱係綽號「小志」者持手槍射擊王介煇，但未稱綽號
「小志」者即係上訴人（見同卷第十三頁反面、第十四頁）。當日發生槍擊時在場之
劉建良、林敏郎一致證稱：綽號「小志」者非相片（指同卷第十二頁上訴人之相片）
上之人。林敏郎並證稱：甲○○伊認識，開槍者係另一綽號「小志」之人（見第一審
卷第四十八至四十九頁）。且「朱」與「志」字讀者，在國語並不相同，在閩南語亦
有互異。原判決竟以「小朱」與「小志」發音相似，率認所謂綽號「小志」者即係上
訴人，遂以劉建良、林敏郎上開有利於上訴人之證言，係護之詞，乃予捨棄不採（
見原判決正本第三頁正面第十至十四行）。其對證據之取捨，難謂未有違背經驗法則
及論理法則。(三)、有罪判決書認定之事實與所採用之證據不相適合者，即屬證據上之
理由矛盾。原判決認定上訴人當日非法持有具有殺傷力之手槍子彈一顆，其所憑之證
據，係被害人王介煇之指訴。惟卷查王介煇在警局陳稱：於八十五年三月三十一日約
二時許，在台北市○○區○○路七段四○一巷三十六號紅娘ＫＴＶ酒店三○二室內，
遭射擊二槍，其中一槍未擊中，另一槍擊中左大腿部受傷云云（見偵字第七八二五號
卷第八頁及其反面）。林聖賢亦證稱：綽號「小志」者持掌心雷手槍向王介煇射擊二
槍。林敏郎亦證稱：「二槍都是『小志』開的」。劉建良復證稱：「我聽到二聲槍聲
」（見同卷第十三頁反面、第一審卷第四十八頁反面、第四十九頁）。如認綽號「小
志」者即係上訴人，則依王介煇等前開供述，上訴人非法持有子彈至少有二顆以上，
否則其如何能對王介煇射擊二槍﹖但原判決僅認定上訴人非法持有子彈一顆，顯與卷
內資料不符，即有可議。(四)、被害人之指訴係以使被告受刑事訴追為目的，故多作不
利於被告之陳述，是其陳述是否與事實相符，仍應調查其他證據以資審認。警局曾提
供上訴人相片影本命王介煇指認，王某稱：在紅娘ＫＴＶ酒店持槍向伊射擊者，係相
片中之男子甲○○。第一審於上訴人到案後，當庭命王介煇指認，王某則稱：因事隔
一年多，所以伊無法確認。在原審又改稱：係甲○○持槍射殺伊等語（見偵字第七八
二五號卷第八頁反面、第一審卷第一○○頁反面、原審卷第十九頁反面、第二十頁）
。其前後供述並不一致，其有瑕疵甚明。且行兇時使用之前開手槍一支，係在另案被
告林聖賢處扣得，林聖賢又未供稱該手槍係上訴人所有。原審未調查其他證據，以察
王介煇之供述是否與事實相符，遽以王某上開有瑕疵之供述，為認定上訴人犯罪之證
據，亦有可議。上訴意旨，指摘原判決不當，非無理由，應認有撤銷發回更審之原因
。
據上論結，應依刑事訴訟法第三百九十七條、第四百零一條，判決如主文。
中      華      民      國    八十七    年      十      月     十五     日
                              最高法院刑事第七庭
                                  審判長法官  董  明  霈
                                        法官  丁  錦  清
                                        法官  賴  忠  星
                                        法官  王  居  財
                                        法官  蘇  振  堂
      右正本證明與原本無異
                                              書  記  官
中      華      民      國    八十七    年      十      月    二十一    日
